【裁判字號】    99,交上易,507
【裁判日期】    990921
【裁判案由】    過失致死
【裁判全文】
臺灣高等法院臺南分院刑事判決       99年度交上易字第507號
上  訴  人  臺灣臺南地方法院檢察署檢察官
被      告  乙○○
上列上訴人因被告過失致死案件，不服臺灣臺南地方法院九十九
年度交易字第一一一號，中華民國九十九年七月六日第一審判決
（起訴案號：臺灣臺南地方法院檢察署九十九年度偵字第三六四
五號），提起上訴，本院判決如下：
    主  文
原判決撤銷。
乙○○犯業務過失致死罪，處有期徒刑拾月，緩刑肆年，並應於
本判決確定後參年內向被害人家屬林郭苜莉、甲○○、王玉麟、
王素婷、王夷平給付新台幣參佰萬元。
    事  實
一、乙○○平日駕駛車號六九三六─ＸＡ號小貨車，載運漁貨販
    賣為業，則駕駛應為其附隨業務。於民國九十八年十二月二
    十一日中午十二時三十分許，乙○○因賣完漁貨後駕駛上開
    小貨車欲返家，沿臺南市○區○○路一一八一巷，由北往南
    方向行駛，途經該巷ＴＬ一二Ｃ七六電桿前無分向線處時，
    應注意並能注意車前狀況，隨時採取必要安全措施，且應靠
    右行駛，而依當時情形又無不能注意之情事，竟疏未注意車
    前狀況，並又偏向左方逆向行駛，而撞及為林春英所駕駛、
    適沿同巷自南向北方向行駛之車號ＶＦＴ─Ｏ六九號重機車
    ，致林春英人車倒地，因顱內出血經送醫後不治死亡。乙○
    ○於肇事後，在未有偵查犯罪職務之機關或公務員發覺其為
    犯罪人前，即向至現場處理本件道路交通事故，尚不知肇事
    者為何人之臺南市警察局第六分局警員供承其肇事犯罪，自
    首並接受裁判。
二、案經臺灣臺南地方法院檢察署檢察官相驗後自動檢舉偵查起
    訴。
    理  由
甲、程序方面：
    按被告以外之人於審判外之陳述，雖不符前四條之規定，而
    經當事人於審判程序同意作為證據，法院審酌該言詞陳述或
    書面陳述作成時之情況，認為適當者，亦得為證據。當事人
    、代理人或辯護人於法院調查證據時，知有第一百五十九條
    第一項不得為證據之情形，而未於言詞辯論終結前聲明異議
    者，視為有前項之同意。刑事訴訟法第一百五十九條之五定
    有明文。本案所引用之人之供述證據及書證、物證，檢察官
    、被告於本院準備程序中均表示同意列為證據，且於本院審
    理時，亦無於言詞辯論終結前聲明異議，可視為同意作為證
    據，本院審酌該等供述證據之取得過程並無瑕疵，與本案待
    證事實間復具有相當之關聯性，以之為本案證據尚無不當，
    復經本院於審理時逐一提示予被告表示意見，故採納上開證
    據方法，亦無礙於被告於程序上之彈劾詰問權利，自得採為
    本案證據，而有證據能力。
乙、實體方面：
一、訊據上訴人即被告乙○○對上揭犯罪事實坦承不諱，並據證
    人即被害人林春英之夫甲○○指訴在卷，復有臺南市警察局
    第六分局道路交通事故現場圖一紙、道路交通事故調查報告
    表(一)、(二)各一份、道路交通事故現場蒐證照片二十幀在卷（
    見相驗卷第三十六─四十一頁、第十六─二十五頁）及九十
    九年一月一日臺南市警察局第六分局交通事故處理小組之調
    查分析（見相驗卷第十一頁）可稽。又被害人林春英因本件
    車禍受有顱內出血等傷害，復引起大腦動脈梗塞及嚴重腦水
    腫，嗣於九十九年一月一日不治死亡等情，亦有臺南市立醫
    院病歷摘要表、臺灣臺南地方法院檢察署相驗屍體證明書、
    檢驗報告書等附卷（見相驗卷第七頁、第四十六─五十一頁
    ）可憑。另被告平日係以駕駛車號六九三六─ＸＡ號小貨車
    ，載運漁貨販賣為業乙情，亦據被告供認不諱，是駕駛應為
    被告之附隨業務無訛，因而被告駕車有過失致被害人死亡，
    應屬業務過失致死，至為明確，被告辯稱其不知所為是否業
    務過失致死乙節，即無可採信。綜就上情，足徵被告業務過
    失致人於死之犯行，事證明確，應予依法論科。
二、核被告所為，係犯刑法第二百七十六條第二項之業務過失致
    死罪。公訴人起訴認被告所為，僅係犯同法條第一項之普通
    過失致死罪，容有誤會，且因起訴之基本犯罪事實同一，故
    起訴法條應予變更，附此敘明。被告於肇事後，在未有偵查
    犯罪職務之機關或公務員發覺其為犯罪人前，即向至現場處
    理本件道路交通事故，尚不知肇事者為何人之臺南市警察局
    第六分局警員供承其肇事犯罪，自首並接受裁判等情，有臺
    南市警察局第六分局道路交通事故肇事人自首情形紀錄表一
    紙在卷（見相驗卷第三十頁）足稽，應依刑法第六十二條前
    段之規定減輕其刑。
三、原審法院認被告犯行罪證明確，予以論罪科刑，固非無見，
    惟被告所為應係犯業務過失致死罪，原判決僅論處被告普通
    過失致死罪，容有未洽，公訴人上訴意旨亦執此指摘原判決
    不當，為有理由，自應由本院將之撤銷改判。
四、爰審酌被告疏未注意車前狀況，且未靠右行駛之過失情節，
    嗣後於本院審理中，已與被害人之家屬達成民事上和解賠償
    損害，有原審法院九十九年度移調字第三二號調解筆錄影本
    附卷可憑，及被告犯後坦承犯行之態度等一切情狀，量處有
    期徒刑十月，以資懲儆。
五、另查被告未曾受有期徒刑以上刑之宣告，有臺灣高等法院被
    告前科紀錄表附卷可查，經此偵審程序教訓，應知警惕諒無
    再犯之虞，本院認所宣告之刑，以暫不執行為適當，併諭知
    緩刑四年，以勵自新，並命應於本判決確定後三年內，依上
    開民事上和解條件，向被害人家屬林郭苜莉、甲○○、王玉
    麟、王素婷、王夷平給付新台幣參佰萬元（此部分得為民事
    強制執行名義）。
據上論結，應依刑事訴訟法第三百六十九條第一項前段、第三百
六十四條、第三百條、第二百九十九條第一項前段，刑法第二百
七十六條第二項、第六十二條前段、第七十四條第一項第一款、
第二項第三款，刑法施行法第一條之一，判決如主文。
本案經檢察官邱克斌到庭執行職務。
中    華    民    國    99    年    9     月    21    日
              刑事第三庭  審判長法  官  陳  義  仲
                                法  官  楊  清  安
                                法  官  張  季  芬
以上正本證明與原本無異。
如不服本判決應於收受送達後10日內向本院提出上訴書狀，其未
敘述上訴理由者，並得於提起上訴後10日內向本院補提理由書（
均須按他造當事人之人數附繕本）「切勿逕送上級法院」。
                                書記官  陳  明  芬
中    華    民    國    99    年    9     月    21    日
附錄：本案論罪科刑法條全文：
刑法第二百七十六條：
  因過失致人於死者，處二年以下有期徒刑、拘役或二千元以下
  罰金。
  從事業務之人，因業務上之過失犯前項之罪者，處五年以下有
  期徒刑或拘役，得併科三千元以下罰金。

司法院資訊處製作；財團法人民間司法改革基金會備份。
